【裁判字號】    98,訴,937
【裁判日期】    980930
【裁判案由】    搶奪等
【裁判全文】
臺灣高雄地方法院刑事判決               98年度訴字第937號
公  訴  人  臺灣高雄地方法院檢察署檢察官
被      告  丙○○
上列被告因搶奪等案件，經檢察官提起公訴（97年度偵字第
34957 號），本院判決如下：
    主  文
丙○○共同犯搶奪罪，處有期徒刑捌月。
被訴誣告部分無罪。
    事  實
一、丙○○與甲○○（業經臺灣高雄地方法院檢察署檢察官為不
    起訴處分確定），共同基於意圖為自己不法所有之犯意聯絡
    ，於民國97年10月26日21時45分許，由甲○○騎乘丙○○所
    有之車牌號碼7FD-005 號重型機車並搭載丙○○，行經高雄
    縣鳳山市○○路73號前，趁路過之乙○○不及防備之際，由
    丙○○徒手搶奪乙○○所有持於左手之墨綠色皮包1 個，該
    皮包內有新台幣1,600 元、乙○○國民身分證、駕照、健保
    卡、中油會員卡及捷運儲值卡各1 張、信用卡2 張等物，得
    手後2 人旋即離開現場。
二、案經乙○○訴由高雄縣政府警察局鳳山分局報請臺灣高雄地
    方法院檢察署檢察官偵查起訴。
    理  由
壹、有罪部分：
一、證據能力部分：
（一）證人甲○○於偵訊中，向檢察官所為之供述，係屬被告以
      外之人於審判外之陳述，為傳聞證據，原則上無證據能力
      。惟其於偵訊中業經依法具結，擔保其陳述內容之信用性
      ，又無其他顯有不可信之情形，並於本院審理中，經以證
      人身分傳喚到庭，依法具結陳述，並就其先前在檢察官訊
      問時所為之陳述，予被告對質詰問之機會，且本院審理時
      ，並再就其上開偵訊筆錄告以要旨，由被告依法辯論，有
      本院審判筆錄可考。則被告對證人之對質詰問權及防禦權
      ，業經合法保障，該證人於偵訊中之供述，自有證據能力
      ，而得作為本件判決之基礎。
（二）卷附其餘證據資料（詳後引證據），其中各項言詞或書面
      傳聞證據部分，縱無刑事訴訟法第159 條之1 至第159 條
      之4 或其他規定之傳聞證據例外情形，惟檢察官及被告於
      本院審理中均明示同意列為證據，經本院審酌上開證據之
      取得過程並無瑕疵，又與待證事實具有關聯性，證明力亦
      非明顯過低，採為本案證據具有適當性，依刑事訴訟法第
      159 條之5 第1 項規定，得為證據。
二、得心證之理由：
（一）訊據被告於本院審理中對於上揭犯罪事實均坦承不諱，並
      有證人即被害人乙○○於警詢及偵訊中之證述，及翻拍自
      監視錄影畫面之照片3 張及車籍查詢結果1 紙及扣案之上
      衣、長褲各1 件（警卷第3-6 頁、第11-12 頁、第17頁，
      偵卷第5-7 頁）附卷可參。是被告之任意性自白，核與事
      實相符，洵堪採為論罪科刑之依據。
（二）被告雖於警詢、偵訊及本院審理中，前後反覆不一供稱：
      係甲○○提議搶奪路人財物，並由甲○○騎乘我所有之機
      車，載同我在街上尋找作案目標等語（警卷第1-2 頁）；
      我在警詢時說謊，跟我一同去行搶的人叫「阿偉」，我不
      知道他的真實姓名，也不知道如何聯絡他，我們是在遊藝
      場認識的，當天我們打電動打到沒有錢，「阿偉」就提議
      騎我的機車去行搶等語（偵卷第10-12 頁）；因為甲○○
      有案在身，所以在開第一次偵查庭的前一天，也就是98年
      1 月20日晚上，他用0913開頭的行動電話打我的00000000
      00號行動電話給我，叫我編造一個「阿偉」，不要供出他
      ，否則他會被關很久等語（審訴卷第41頁）。惟衡以本件
      作案車輛為被告所有，惟自監視器畫面顯示，被告並非騎
      乘機車之人，而係由他人騎乘機車搭載，若真如被告於偵
      訊中所述，不知道「阿偉」是誰，只是在遊藝場認識，臨
      時起意搶奪，為何是由被告不認識之「阿偉」負責騎車？
      而非由較熟悉機車性能之被告騎乘，「阿偉」負責下手行
      搶？且被告若不認識「阿偉」，為何臨時有人提議行搶，
      被告即為附和？是被告於偵訊中之證述，已與常情相違。
      再佐以本院調閱被告0000000000號行動電話之雙向通聯紀
      錄，與被告有通聯，開頭又係0913號碼之門號，僅有0000
      000000號行動電話；而該號碼與被告之行動電話間，於98
      年1 月20日確於7 時8 分26秒、7 時14分58秒、17時15分
      1 秒、17時21分30秒、18時48分23秒、19時20分47秒、19
      時29分53秒有7 次受話紀錄，核與被告前開所述：甲○○
      打電話給我，叫我不要供出他等語相符。且該通話紀錄均
      係他人撥入，並非被告撥出，非被告自行得控制或作假。
      是互核被告前後供述，並參以被告行動電話之雙向通聯紀
      錄，可知被告之警詢及本院審理中之供述，始為事實，其
      於偵訊中之證述，顯有迴護甲○○之情，無從採信。
（三）雖卷附翻拍自監視錄影畫面之照片，僅有駕車者之後腦部
      分，無法分辨其長相，尚難因此認定與被告共同搶奪被害
      人之人究為何人。證人甲○○於偵訊及本院審理中並證稱
      ：我與丙○○認識好幾年了，忘了最後一次見他是何時，
      以前有跟他打架，時間及原因我不記得了，打架之後就沒
      有聯絡；我與被告是國中同學，認識很久了，但已經很久
      沒有聯絡，一、二年前，我有跟被告打過架，記不得是為
      了什麼事情爭執，當時是在鳳山打架的，打架後，兩人就
      沒有再聯絡等語（偵卷第25-26 頁，本院卷第27-30 頁）
      。欲表達證人與被告間，因當年發生爭執及打架，造成兩
      人感情失和，彼此互有嫌隙，被告此舉正係報復之情。然
      被告與證人既係於一、二年前發生爭執及打鬥，且已經很
      久沒有聯絡，對於當時爭執原因亦已不復記憶，若非證人
      與被告一同犯案，被告實無需在事隔多年後，反因本件搶
      奪案件而供出證人，為此報復行為，陷證人於罪。是證人
      雖否認自己有涉案，惟其證述背離常情，尚難採認。而應
      認被告確係與甲○○，共同謀議並動手行搶。
三、核被告所為，係犯刑法第325 條第1 項搶奪罪。被告與甲○○間，就本件犯行，具有犯意聯絡及行為分擔，應論以共同
    正犯。爰審酌被告年輕力壯、四肢健全，不知勤奮向上及以
    合法正當途徑獲致財富，竟與甲○○結伴以騎乘機車方式，
    搶奪被害人財物，以滿足物慾，除造成他人財物之損失外，
    同時造成被害人身心之恐懼，對社會治安之影響甚鉅，嚴重
    影響被害人之人身安全，惡性非輕，惟念其犯後坦承犯行，
    態度尚佳，且前無其他犯罪紀錄，此有臺灣高等法院被告前
    案紀錄表1 份附件可佐，素行良好及其智識程度、生活狀況
    、所搶奪財物之價值等一切情狀，量處如主文所示之刑，以
    資懲儆。
貳、無罪部分：
一、公訴意旨略以：被告丙○○明知甲○○未參與上揭搶奪犯行
    ，僅因曾與甲○○因故打架而心存怨忿，竟意圖甲○○受刑
    事處分，而基於誣告之犯意，於97年11月3 日，在高雄縣政
    府警察局鳳山分局偵查隊，於司法警察詢問時，誣指甲○○
    與其共犯上揭搶奪犯行，而誣告甲○○涉犯搶奪罪嫌。因認
    被告丙○○涉有刑法第169 條第1 項之誣告罪嫌云云。
二、而公訴人認被告丙○○涉犯誣告罪嫌，無非係以被告於97年
    11月3 日在高雄縣政府警察局鳳山分局製作警詢筆錄時，供
    稱：是我與甲○○一同搶奪被害人皮包等語，為其主要論據
    。經查：
（一）按刑法第169 條第1 項之誣告罪，以使人受刑事或懲戒處
      分之意思向該管公務員誣告為要件，若因公務員之推問而
      為不利他人之陳述，縱其陳述涉於虛偽，既無申告他人使
      其受刑事或懲戒處分之意思，即與誣告之要件不符（最高
      法院53年臺上字第574 號判例意旨參照）。
（二）被告丙○○於97年11月3 日經被害人乙○○報案後，經警
      通知至高雄縣政府警察局鳳山分局製作警詢筆錄，而於員
      警詢問於何時何地搶奪被害人皮包時，主動供出係其與甲○○共同搶奪乙情，有被告丙○○、被害人乙○○之警詢
      筆錄（警卷第1-4 頁）附卷可參。是本件被告向製作筆錄
      之員警供述甲○○涉有本件搶奪案件，係因員警推問而被
      動供述，並非被告主動向員警申告甲○○犯罪，核與誣告
      罪之要件不符，實難以誣告罪相繩。
（三）公訴人雖於本院審理中表示，為確認被告是否涉及誣告，
      聲請調取以被害人身分證件申辦行動電話門號之文件，以
      查明是否係何人冒名申辦等語（本院卷第31頁）。然被告
      丙○○既非主動向員警申告甲○○犯罪，已與誣告罪之要
      件相違，公訴人所聲請調查之證據，又與上開要件無關，
      自無調查之必要性，附此敘明。
四、綜上所述，公訴人所舉之各項證據，尚不足以認定被告所為
    核與誣告罪之構成要件相符，此外又無其他積極證據，足認
    被告有公訴人所指之誣告犯行，既不能證明被告犯罪，自應
    為被告無罪之諭知。
據上論斷，應依刑事訴訟法第299 條第1 項前段、第301 條第1
項，刑法第325 條第1 項、第28條，判決如主文。
本案經檢察官許怡萍到庭執行職務。
中    華    民    國    98    年    9     月    30    日
                刑事第十二庭  審判長法  官  黃建榮
                                    法  官  王品惠
                                    法  官  楊珮瑛
以上正本證明與原本無異。
如不服本判決應於收受送達後10日內向本院提出上訴書狀，並應
敘述具體理由；如未敘述上訴理由者，應於上訴期間屆滿後20日
內向本院補提理由書（均須按他造當事人之人數附繕本）「切勿
逕送上級法院」。
中    華    民    國    98    年    10    月    1     日
                                    書記官  郭南宏
附錄本件論罪科刑法條全文
中華民國刑法第325 條第1 項
意圖為自己或第三人不法之所有，而搶奪他人之動產者，處六月
以上五年以下有期徒刑。


司法院資訊處製作；財團法人民間司法改革基金會備份。
